臺灣高等法院刑事判決
108年度原上易字第67號
上  訴  人  
即  被  告  陳中人  



指定辯護人  本院公設辯護人李廣澤  
上列上訴人因竊盜案件，不服臺灣臺北地方法院108年度審原易
字第87號，中華民國108年11月28日第一審判決（起訴案號：臺
灣臺北地方檢察署108年度偵緝字第1492號），提起上訴，本院
判決如下：
    主  文
上訴駁回。
    事  實
一、陳中人於民國107 年10月13日15時21分許，見蘇詣倫所有之
    車牌號碼000-0000號普通重型機車，停放在臺北市○○區○○路
    ○號與木柵路1 段交叉口之人行道上，竟意圖為自己不法之
    所有，基於竊盜之犯意，持客觀上足對人之生命、身體有危
    害之螺絲起子1 支，轉開固定上開機車引擎左側護蓋之螺絲
    後，將上開機車左側引擎護蓋拆卸得手，旋即騎乘車牌號碼
    000-000 號普通重型機車離去。嗣蘇詣倫察覺遭竊而報警，
    經警調閱監視器錄影畫面後，移送車牌號碼000-000 號普通
    重型機車之車主黃博諺（業經檢察官為不起訴處分確定），
    黃博諺於偵查中供稱其已將上開機車借與陳中人使用，始悉
    上情。
二、案經蘇詣倫告訴及臺灣臺北地方檢察署檢察官簽分偵辦起訴
    。
    理  由
一、前揭事實，業經被告於偵查中、原審及本院審理時坦承不諱
    （見108 年度偵緝字第1492號卷《下稱第1492號卷》第51至52
    頁、原審卷第47、51頁、本院109年2月12日審判程序筆錄）
    ，核與證人即告訴人蘇詣倫、證人黃博諺分別於警詢時及偵
    查中證述之情節相符（見107 年度偵字第29037 號卷《下稱
    第29037 號卷》第5 至6 、61至62頁、108 年度偵字第11313
     號卷《下稱第11313 號卷》第55至57、63至64頁），並有證
    人黃博諺與被告之臉書messenger 對話紀錄、告訴人上開機
    車左側引擎照片、告訴人普重機零件遭竊案件初步報告表、
    監視器錄影影片擷圖、臺灣臺北地方檢察署108 年度偵緝字
    第43、44號案卷影印資料附卷可佐（見第11313 號卷第67至
    79頁、第29037 號卷第7 至18頁、第11313 號卷第21至35頁
    ），足認被告上開任意性自白與事實相符，堪予採信。從而
    ，本件事證明確，被告犯行堪予認定，應依法論科。
二、論罪科刑
  ㈠查被告為本案行為後，刑法第321 條業經總統於108 年5 月2
    9日修正公布，自同年月31日起施行。修正前刑法第321 條
    第1 項係規定：「犯竊盜罪而有下列情形之一者，處6 月以
    上5 年以下有期徒刑，得併科新臺幣10萬元以下罰金：」；
    修正後該條文則規定：「犯前條第1 項、第2 項之罪而有下
    列情形之一者，處6 月以上5 年以下有期徒刑，得併科50萬
    元以下罰金：」經比較修正前、後之法律，修正後刑法第32
    1 條第1 項序文之「犯竊盜罪」修正為「犯前條第1 項、第
    2 項之罪」，並將得併科之罰金刑上限由新臺幣（下同）「
    10萬元」修正提高為「50萬元」，則修正後規定並無較有利
    於被告之情形，故依刑法第2 條第1 項前段之規定，本案自
    應適用被告行為時之法律即100 年1 月26日修正公布之刑法
    第321 條第1 項規定。是核被告所為，係犯100 年1 月26日
    修正公布之刑法第321 條第1 項第3 款之攜帶兇器竊盜罪。
  ㈡選任辯護人於原審雖為被告辯護稱：被告於偵查及原審審理
    中均坦承犯罪，態度良好，所竊得之引擎護蓋價值非鉅，又
    被告行竊之兇器係拆卸所需之螺絲起子，其並無持之傷人之
    意圖，所生危害程度不高，其犯罪情節與刑法第321 條第1 
    項第3 款所定之法定本刑相較，顯有可堪憫恕之處，請依刑
    法第59條之規定酌減其刑云云，然查，被告於本案犯行前後
    之106 年至107年間，曾有多次攜帶螺絲起子拆卸他人機車
    零件等加重竊盜犯行，經臺灣臺北地方法院判刑在案（見原
    審卷第67頁，本案非累犯），其犯罪手段、動機及目的殊為
    可議，顯非受到外在客觀環境之逼迫而不得不為，依其情節
    並無情輕法重，有傷一般國民對於法律之情感，而足以引起
    社會一般同情之處，尚無顯可憫恕之情形，自無依刑法第59
    條酌減其刑之餘地，附此說明。
三、原審認被告罪證明確，適用100年1 月26日修正公布之刑法
    第321 條第1 項第1 款，刑法第2 條第1 項前段、第41條第
    1 項前段之規定，及審酌被告不思以正途賺取財物，竟持螺
    絲起子竊取他人機車零件，顯不尊重他人財產權，法治觀念
    淡薄，所為實非可取，惟念其犯後坦承犯行，復與告訴人以
    5,800 元達成和解，並已當庭給付2,000 元等情，有臺灣臺
    北地方法院和解筆錄及審理筆錄附卷可參（見原審卷第61、
    48頁），兼衡其犯罪之動機、手段、目的、所得利益、對告
    訴人造成之損害，暨被告為國中畢業之教育程度（見原審卷
    附之個人戶籍資料完整姓名查詢結果）、職業收入、需扶養
    人口之家庭生活經濟狀況（見原審卷第52頁）等一切情狀，
    量處有期徒刑6月，及諭知易科罰金之折算標準。復說明：
    ㈠被告供本案犯罪所用之螺絲起子1 支，既未扣案，又非屬
    違禁物，亦無其他積極事證足認上開物品現時尚屬存在而未
    滅失，為免執行之困難，故不予宣告沒收。㈡本案被告竊盜
    所取告訴人前開引擎護蓋，屬被告犯罪所得，本應依法沒收
    、追徵，然考量被告已與告訴人達成和解並已給付部分款項
    給告訴人，已如前開所述，如被告確實依和解條件履行，已
    足剝奪其犯罪利得，假若被告未能切實履行，告訴人自得以
    上開和解筆錄為民事強制執行名義，對被告之財產強制執行
    ，是本院認被告與告訴人就本案所達成之上開和解方案，已
    足達到沒收制度剝奪被告犯罪所得之立法目的，如在本案另
    沒收被告上揭犯罪所得，將使被告承受過度之不利益，顯屬
    過苛，亦有礙前開和解之履行，爰依刑法第38條之2 第2 項
    之規定，不予宣告沒收。其認事用法均無違誤，量刑亦稱允
    當，指摘原判決量刑過重，請求從輕量刑云云，為無理由其
    上訴應予駁回。
據上論斷，應依刑事訴訟法第368條，判決如主文。
本案經檢察官鄭龍照到庭執行職務。
中　　華　　民　　國　 109　　年　　2 　　月　　26　　日
                  刑事第十六庭  審判長法　官  葉騰瑞
                                      法　官  陳芃宇
                                      法　官  莊明彰
以上正本證明與原本無異。
不得上訴。
                                      書記官  蘇佳賢
中　　華　　民　　國　　109 　年　　2 　　月　　26　　日
附錄：本案論罪科刑法條全文　　
100年1月26日修正公布之刑法第321 條（加重竊盜罪）
（加重竊盜罪）
犯竊盜罪而有下列情形之一者，處6 月以上、5 年以下有期徒刑
，得併科新臺幣10萬元以下罰金：
一、侵入住宅或有人居住之建築物、船艦或隱匿其內而犯之者。
二、毀越門扇、牆垣或其他安全設備而犯之者。
三、攜帶兇器而犯之者。
四、結夥三人以上而犯之者。
五、乘火災、水災或其他災害之際而犯之者。
六、在車站、埠頭、航空站或其他供水、陸、空公眾運輸之舟、
    車、航空機內而犯之者。
前項之未遂犯罰之。